【裁判字號】    98,訴,864
【裁判日期】    981208
【裁判案由】    強盜等
【裁判全文】
臺灣屏東地方法院刑事判決               98年度訴字第864號
公  訴  人  臺灣屏東地方法院檢察署檢察官
被      告  丙○○
選任辯護人  葉武侯律師
被      告  己○○
選任辯護人  梁智豪律師
上列被告等因強盜案件，經檢察官提起公訴（98年度偵字第2571
號），本院判決如下：
    主  文
丙○○共同犯強盜罪，處有期徒刑年。
己○○無罪。
    事  實
一、緣甲○○（業經國防部南部地方軍事法院判處有期徒刑8 年
    ，並經高雄分院國防部高等軍事法院高雄分院駁回上訴，現
    由臺灣高等法院臺中分院審理中）於民國97年12月間經由雅
    虎奇摩拍賣網站之拍賣訊息，得知戊○○欲出售其所有之三
    菱牌EVO 型黑色自小客車，甲○○因知該車係以報廢車名義
    進口，在臺灣地區無法合法取得車牌之外匯車，竟意圖為自
    己不法所有，並基於強盜之犯意，於98年1 月12日中午時分
    向不知情之庚○○借用0000000000號行動電話，並於同日13
    時52分22秒起以該行動電話連絡戊○○，佯稱有意購買上開
    黑色自小客車，雙方約定於同日21時30分許在位於屏東縣九
    如鄉○○路○ 段之九如加油站前見面，甲○○為遂行其犯行
    乃備妥無殺傷力之黑色玩具手槍，並邀約原先不知情之丙○○、己○○同往屏東，甲○○復聯絡不知情之辛○○駕駛拖
    吊車以將上開黑色自小客車載回臺南。迨於當日晚間20時許
    ，己○○駕駛甲○○所有之車牌號碼2771-JB 號喜美牌白色
    自小客車搭載甲○○、丙○○前往上述約定地點，戊○○則
    與丁○○（起訴書誤載為林根瑋）依約於該日21時30分許駕
    駛上開黑色自小客車（懸掛2766-FD 號車牌2 面）至九如加
    油站與甲○○、丙○○會面，己○○乃即駕駛上開白色自小
    客車離去。戊○○旋駕車搭載甲○○、丙○○以察該車性能
    ，後甲○○要求親自駕駛該車，戊○○應允之並與丁○○乘
    坐在後座，甲○○假意試車後即將車停在位於屏東縣九如鄉
    ○○路○ 段之六合橋附近，要求丙○○將其預藏之黑色玩具
    手槍取出，丙○○因不知甲○○攜帶該槍而不知所措，甲○○乃彎身自置於丙○○座位腳踏處之側背包內取出黑色玩具
    手槍，手拉槍機並以槍口對準戊○○、丁○○，向戊○○質
    問如何取得該車且與戊○○起爭執，甲○○後將黑色玩具手
    槍交與丙○○，同時繼續開動該車，丙○○竟基於幫助甲○○遂行犯罪之意思而接手該槍，並亦以槍口對準戊○○、丁○○，戊○○則趁丙○○不注意之際，出手與丙○○搶槍，
    甲○○見狀即停車並加入而搶回該槍，甲○○復喝令戊○○
    、丁○○將身上之行動電話交出後下車，戊○○、丁○○因
    認甲○○、丙○○所持之手槍為有殺傷力之真槍，至意思自
    由受到壓制而不能抗拒，乃各自將身上之行動電話交與丙○○並下車，戊○○下車之際復向甲○○表示欲取回置於該車
    駕駛座車門邊之皮夾1 只（內有新臺幣〈下同〉3,000 元及
    證件），甲○○猶置之不理而迅速駕車離去，甲○○遂順利
    強盜得上開黑色自小客車、行動電話2 支及皮夾1 只。甲○○得手後即並將車開上高速公路欲返回臺南，後因為免遭警
    盤查乃由辛○○以拖吊車將該車載回臺南，甲○○並於98
    年1 月13日透過己○○之介紹而將該車駛往不知情之乙○○
    所居住位於臺南縣佳里鎮禮化里加里興259 號之住處，將該
    車寄放在該處。嗣經警據報後循線查獲。
二、案經屏東縣政府警察局移送臺灣屏東地方法院檢察署檢察官
    偵查起訴。
    理  由
壹、證據能力部分：
一、按刑事被告之詰問權，係指訴訟上被告有在審判庭盤詰證人
    之權利；偵查中檢察官訊問證人，旨在蒐集被告犯罪證據，
    以確認被告嫌疑之有無及內容，與審判中透過當事人之攻防
    ，經由詰問程序調查證人以認定事實之性質及目的有別。偵
    查中辯護人僅有在場權及陳述意見權，此觀刑事訴訟法第24
    5 條第2 項前段之規定甚明，檢察官訊問證人並無必須傳喚
    被告使其得以在場之規定，同法第248 條第1 項前段雖規定
    「如被告在場者，被告得親自詰問」，亦僅賦予該在場被告
    於檢察官訊問證人時得親自詰問證人之機會而已，被告如不
    在場，殊難期有親自詰問之可能。此項未經被告詰問之被告
    以外之人於偵查中向檢察官所為之陳述，依刑事訴訟法第15
    9 條第1 項、第159 條之1 第2 項之規定，除顯有不可信之
    例外情況外，原則上為「法律規定得為證據」之傳聞例外，
    依其文義解釋及立法理由之說明，並無限縮於檢察官在偵查
    中訊問證人之程序，應已給予被告或其辯護人對該證人行使
    反對詰問權者，始有證據能力之可言。為保障被告之反對詰
    問權，並與現行法對傳聞例外所建構之證據容許範圍求其平
    衡，證人在偵查中雖未經被告之詰問，倘被告於審判中已經
    對該證人當庭及先前之陳述進行詰問，即已賦予被告對該證
    人詰問之機會，則該證人於偵查中之陳述即屬完足調查之證
    據，而得作為判斷之依據（最高法院97年度台上字第405 號
    判決意旨參照）。查檢察官於訊問各證人時並無非法取供之
    情形，且各證人於偵查中均經具結陳述，依上說明，本屬有
    證據能力之傳聞證據，各證人雖未經被告丙○○、己○○於
    偵查程序為詰問，但被告已於第一審經補正詰問程序，而完
    足為合法調查之證據，則各證人於偵查中經具結之陳述自得
    為判斷之依據。又證人甲○○、戊○○、丁○○、乙○○、
    丙○○於司法警察調查時之陳述，其性質對被告丙○○、己○○而言屬傳聞證據，且查無符合刑事訴訟法第159 條之1
    至之4 之情形，而辯護人於準備程序中陳明不同意上開陳述
    作為認定被告丙○○、己○○犯罪之證據，是上開證人於司
    法警察調查時之陳述不得作為證據。
二、次按傳聞法則之重要理論依據，在於傳聞證據未經當事人之
    反對詰問予以核實，乃予排斥，惟若當事人已放棄對原供述
    人之反對詰問權，於法院審判時表明同意該等傳聞證據可作
    為證據，基於證據資料愈豐富，愈有助於真實發現之理念，
    並貫徹刑事訴訟法修法加重當事人進行主義之精神，確認當
    事人對於證據能力有處分權之制度，傳聞證據經當事人同意
    作為證據，法院認為適當者，亦得為證據。本件檢察官、被
    告丙○○、己○○、辯護人已表示對於除上所述之其餘全案
    卷證所存證據（含供述及非供述證據）均同意有證據能力，
    本院復斟酌該等證據並非非法取得，亦無證明力明顯過低之
    情形，以之作為證據，應屬適當，是依刑法訴訟法第159 條
    之5 第1 項規定，應認該等證據均得採為證據。
貳、有罪部分：
一、訊據被告丙○○固坦承與甲○○共同至屏東試乘戊○○所有
    之上開自小客車，及在該車上依甲○○之要求持槍以槍口對
    準戊○○、丁○○等事實，惟辯稱伊沒有與甲○○共同強盜
    云云。經查：
  (一)按戊○○所有之上開黑色自小客車、行動電話、皮夾，及丁○○所有之行動電話於上揭時、地遭甲○○、丙○○持黑色
    玩具手槍強盜等情，業據證人即被害人戊○○於本院審理時
    結證稱：98年1 月12日下午1 時30分許有1 名男子打電話說
    要買伊的三菱黑色自小客車，渠等約當天晚上9 點半要看車
    ，到現場有2 個人過來看車，1 個是庭上被告丙○○，另1
    個不在場，當天一開始伊坐在駕駛座，副駕駛座是丙○○，
    伊後方坐丁○○，副駕駛座後方坐甲○○，後來甲○○來坐
    駕駛座，伊到後方坐甲○○原來的位置，其餘二人位置不變
    ，後來甲○○開3 到5 分鐘之後先把車子停下，叫丙○○把
    東西拿出來，但沒有說拿什麼東西，丙○○當時問甲○○要
    拿何東西，甲○○就自己彎身到副駕駛座把他們帶上車放在
    腳踏墊的包包拿上來，隨後甲○○就從包包拿出手槍，伊看
    到時甲○○已經拿到手槍，伊不確定是何人從包包拿出手槍
    ，甲○○有拉槍機並把手槍對準伊，甲○○就問伊車子如何
    來，伊有回應他，渠等就起爭執，甲○○後來繼續開車，但
    是同時把槍枝交給丙○○，槍枝交給丙○○之後，丙○○拿
    槍對著伊，伊就上前要和丙○○搶槍，甲○○看到之後就把
    車子停下，伊和丙○○拉扯之後甲○○就過來幫忙，後來槍
    在甲○○手上，就叫渠等把手機交出來，趕渠等下車，丙○○和甲○○之間好像沒有默契要拿槍對著伊，他們之間的感
    覺像是甲○○叫丙○○作什麼的時候，丙○○感覺好像搞不
    清楚狀況，甲○○叫伊下車及交出手機，丙○○在旁邊沒有
    說什麼，伊就把手機放在駕駛座旁邊把手，槍枝被甲○○搶
    走後，沒有再回到丙○○手上，槍枝都是甲○○拿著，過程
    中丙○○沒有言語上的恐嚇，只有拿槍對著伊，渠等就很害
    怕了，打電話說要看車的人該聲音是甲○○的聲音，他有說
    他姓吳還在當兵，伊的皮夾放在駕駛座車門那邊，伊有告訴
    甲○○要拿皮夾，甲○○有答應，但是伊下車的時候甲○○
    就把車子開走，丙○○沒有威脅要開槍等語（見本院卷第
    64~68 頁）；證人即被害人丁○○於本院審理時結證稱：98
    年1 月12日晚上9 點30分伊陪戊○○去給買家看車，繞一圈
    之後，戊○○有問他們是否要試開，所以接下來由甲○○開
    車，甲○○開車開到一半有叫丙○○把東西拿出來，丙○○
    好像聽不懂甲○○的意思，沒有馬上拿出東西，就一直在包
    包找東西，甲○○並沒有說要拿什麼東西，所以伊不知道丙○○是否知道甲○○叫他拿什麼東西，後來甲○○就伸手進
    去包包把槍枝拿出來，甲○○拿出槍枝之後就把槍枝交給丙○○，因為甲○○要開車，丙○○就拿槍把槍口朝後面，拿
    槍的手靠在中央扶手上面。整個過程中間他們有先停車找槍
    ，之後又發生搶槍的情形，戊○○一開始和丙○○搶槍，甲○○有幫忙把槍搶走，搶走之後他們很兇的說搶什麼槍，並
    說要開槍，但是是何人說的我忘記了，他們兩人都很兇也很
    生氣，搶槍的時候，先是丙○○和戊○○拉扯，後來甲○○
    加入才把槍拿走，伊在旁邊怕槍枝會擊發所以沒有幫忙，丙○○拿槍的時候有點驚慌，是甲○○叫丙○○拿槍，丙○○
    拿槍時有無對渠等說什麼伊沒印象，一開始會覺得甲○○、
    丙○○他們是一起的，後來覺得甲○○叫丙○○拿東西時丙○○會遲疑，丙○○拿槍對著渠等的時候感覺好像不是他要
    這樣做的，他的表情也是怪怪的，甲○○從包包拿到手槍後
    一開始有拿槍朝著戊○○，印象中是甲○○有拉槍機，後來
    該槍枝甲○○叫丙○○拿著，當時甲○○有點兇，有點不耐
    煩，丙○○當時反應有點不知所措、會遲疑，戊○○搶的時
    候可能看丙○○不是很注意，所以才搶槍，當時丙○○頭偶
    而轉過來，有時候會看前面，甲○○知道戊○○搶槍時，他
    就把車子停下來再加入搶槍，甲○○叫丙○○從包包拿槍枝
    的時候，伊就覺得丙○○配合的不是很好，後來甲○○把槍
    要拿給丙○○時，丙○○也有點驚訝，如果他們是共謀的話
    ，好像不是配合的很好，趕伊下車的是甲○○，趕渠等下車
    時甲○○有拿槍，渠等在被趕下車前交出手機，是何人叫渠
    等把手機拿出來伊不記得了，但是手機是交給丙○○，以當
    時狀況，渠等沒有辦法反抗，因為渠等以為那是真槍，第一
    次停車是甲○○說要開車，後來甲○○開車，之後甲○○才
    因為要搶槍而第二次停車下來並加入搶槍，搶到槍枝之後甲○○拿著槍枝，之後就趕渠等下車，當時應該是甲○○拿槍
    枝對著渠等說話等語（見本院卷第68~71 頁）綦詳，核與證
    人即共犯甲○○於偵查中及本院審理時證稱之情相符，且被
    告丙○○已坦承甲○○開車時伊有拿到槍枝，當時戊○○、
    丁○○把手機放在中央扶手，伊就拿給甲○○等語（見本院
    卷第68、71頁），足認被告丙○○確於戊○○所有之上開黑
    色自小客車上，經甲○○之要求而手持黑色玩具手槍並以槍
    口對準戊○○、丁○○，戊○○、丁○○則因認甲○○、丙○○所持之手槍為有殺傷力之真槍，至意思自由受到壓制而
    不能抗拒，乃各自將身上之行動電話交與丙○○並下車，甲○○遂順利強盜得上開黑色自小客車、行動電話2 支及皮夾
    1 只，是被告丙○○既已持槍對準戊○○、丁○○，並將戊○○、丁○○交出之行動電話取走交給甲○○，則其所為顯
    屬強盜罪構成要件之行為，被告丙○○所辯其未參與強盜犯
    行云云，自不足採。
  (二)次按強盜罪之所謂「不能抗拒」，係指行為人所為之強暴、
    脅迫等不法行為，就當時之具體事實，予以客觀之判斷，足
    使被害人身體上或精神上達於不能或顯難抗拒之程度而言（
    最高法院94年度台上字第2266號判決意旨參照），查被告丙○○、證人甲○○均供稱所持之手槍為無殺傷力之玩具手槍
    等語，而該槍因未扣案，無從認定係有殺傷力之槍械，檢察
    官亦因而就被告丙○○所涉槍砲案件為不起訴處分，本院因
    認僅得採對被告丙○○有利之認定，而認被告丙○○、甲○○所持之手槍為無殺傷力之玩具手槍，該槍既係玩具手槍，
    自無從對人之生命、身體、安全構成威脅，尚難認係兇器，
    公訴意旨認該玩具手槍可供兇器使用云云，應屬誤會。又被
    告丙○○、甲○○所持之手槍雖為無殺傷力之玩具手槍，惟
    被告丙○○、甲○○係遽然取出黑色玩具手槍並以槍口對準
    戊○○、丁○○，而一般手槍多為黑色，自難強求戊○○、
    丁○○能於極短時間內判斷被告丙○○、甲○○所持之手槍
    是否為真槍，且戊○○、丁○○確因被告丙○○、甲○○之
    所為而交出行動電話，及任甲○○將上開自小客車（含皮夾
    ）開走，是本件依客觀之判斷，堪認被告丙○○、甲○○之
    所為足使戊○○、丁○○精神上達於顯難抗拒之程度。
二、公訴意旨雖認被告丙○○係早與甲○○基於強盜之犯意聯絡
    而為本件犯行，並舉證人甲○○之證述為憑，惟被告丙○○
    堅決否認與甲○○事先即有強盜上開自小客車之謀議，辯稱
    伊不知道甲○○要搶車，也不知道甲○○有帶槍等語，經查
    ：
  (一)證人庚○○於本院審理時結證稱：97年12月份在甲○○家中
    電腦網路上有看到本案被搶的三菱黑色自小客車，甲○○告
    訴伊三菱黑色自小客車沒有車牌他要去搶，甲○○於98年1
    月12日有向伊借手機，甲○○還伊手機時，有跟伊說他搶1
    輛車子，之後有在台南縣佳里鎮看過該輛三菱黑色自小客車
    ，是帶伊去看的，甲○○說這輛車子沒有油要去加油，當時
    有甲○○、己○○和伊去佳里，甲○○說到搶這輛車三菱黑
    色自小客車時沒有談到丙○○，98月1 月13日下午甲○○有
    拿1 支黑色手機要去變賣，他告訴伊我那支手機是和車子一
    起搶的，甲○○只是跟伊說三菱黑色自小客車搶到手，還有
    搶到被害人的手機及皮包，但是甲○○沒有提到共犯有何人
    ，甲○○說搶到三菱黑色自小客車拿來開，沒有說到其他的
    用途，他當天回來時跟伊說槍的事，是在還包包前跟伊說他
    有持槍去搶三菱黑色自小客車，但是伊不知道他的包包裡面
    是否就是有那把槍等語（見本院卷第83~86 頁），核與其於
    偵查中所證之情相符，證人戊○○亦證稱係甲○○與其聯絡
    看車事宜，並有甲○○持證人庚○○所使用之0000000000號
    行動電話與戊○○所使用之行動電話聯絡之通聯記錄可憑（
    見警卷第73頁），堪信證人庚○○上開所證與事實相符而可
    採信，足認甲○○早於97年12月間即起意強盜上開黑色自小
    客車，並於98年1 月12日強盜得上開黑色自小客車、行動電
    話及皮夾。
  (二)又甲○○為免上開黑色自小客車在高速公路上遭警盤查，即
    先聯絡辛○○駕駛拖吊車以將上開黑色自小客車載回臺南，
    並支付拖吊費用等情，業據證人辛○○於偵查中、本院審理
    時證述明確，核與被告丙○○所述相符，且經甲○○於警詢
    時坦承上情在卷，並有甲○○持其所使用之0000000000號行
    動電話與辛○○所使用之行動電話聯絡之通聯記錄可憑（見
    偵卷第52頁），且上開黑色自小客車係甲○○與己○○開往
    乙○○住處寄放，甲○○與己○○並曾為該車加油等情，業
    據證人己○○於本院審理時證稱：伊沒有與丙○○去寄放上
    開黑色自小客車，該車係伊與甲○○開往乙○○住處寄放等
    語（見本院卷第113 頁反面、第114 頁正面）；證人乙○○
    於本院審理時證稱：己○○自己過來寄放上開黑色自小客車
    ，伊之前陳述己○○、丙○○把該車開到伊家停放是因為記
    錯時間，丙○○是之前來過，事後丙○○沒有去加油，只有
    甲○○、己○○過來加油等語（見本院卷第117 頁正面）；
    證人庚○○於本院審理時證稱：伊和甲○○、己○○去佳里
    幫上開黑色自小客車加油（見本院卷第86頁正面），堪認甲○○於自臺南出發至屏東強盜上開黑色自小客車前已聯絡妥
    該車運回臺南之方法，得手後即將該車藏放在臺南縣佳里鎮
    並為該車加油，是證人甲○○證稱丙○○與己○○將上開黑
    色自小客車開往乙○○住處寄放云云，即屬無據，被告丙○○辯稱伊未與己○○至佳里鎮寄放上開黑色自小客車等語，
    應與事實相符而可採信。
  (三)再證人戊○○、丁○○皆為被害人，渠等顯無迴護被告丙○○之必要，而依證人戊○○、丁○○上開所證，被告丙○○
    於甲○○要求其將甲○○預藏之黑色玩具手槍取出時，被告
    丙○○之反應係不知所措，且在車上均係甲○○在說話，衡
    情被告丙○○若真早與甲○○共謀持槍下手強盜車輛，其當
    會與甲○○善加配合，斷不可能有不知所措之反應，是被告
    丙○○辯稱其不知甲○○攜帶黑色玩具手槍上車等語，尚非
    不可採。
  (四)以甲○○於97年12月間即向庚○○表明欲強盜戊○○所有之
    上開黑色自小客車，於98年1 月12日借用庚○○之行動電話
    聯絡戊○○看車、聯絡辛○○駕駛拖吊車至屏東將上開黑色
    自小客車運回臺南，在上開黑色自小客車內持槍對準戊○○
    、丁○○並喝令渠等將身上之行動電話交出後下車，得手後
    欲持行動電話變賣，且將上開黑色自小客車藏放至臺南縣佳
    里鎮及為該車加油等情衡之，本件應係甲○○主導全案，則
    甲○○於偵查中、本院審理時所證係己○○起意搶車，伊係
    配合己○○、丙○○強盜車輛云云，顯屬無稽，不足採信。
    被告丙○○所辯事前不知道甲○○要搶車，也不知道甲○○
    有帶槍等語，應可採信，難認其於事前即與甲○○有為本件
    犯行之犯意聯絡，公訴意旨容有誤會。
三、按刑法上之幫助犯，固以幫助他人犯罪之意思而參與犯罪構
    成要件以外之行為而成立，惟所謂以幫助他人犯罪之意思而
    參與者，指其參與之原因，僅在助成他人犯罪之實現者而言
    ，倘以合同之意思而參加犯罪，即係以自己犯罪之意思而參
    與，縱其所參與者為犯罪構成要件以外之行為，仍屬共同正
    犯；又所謂參與犯罪構成要件以外之行為者，指其所參與者
    非直接構成某種犯罪事實之內容，而僅係助成其犯罪事實實
    現之行為而言，苟已參與構成某種犯罪事實之一部，即屬分
    擔實施犯罪之行為，雖僅以幫助他人犯罪之意思而參與，亦
    仍屬共同正犯（最高法院75年度台上字第6611號判決意旨參
    照）。查被告丙○○與甲○○間就甲○○為本件強盜犯行本
    無犯意聯絡，惟被告丙○○已持槍對準戊○○、丁○○，並
    將戊○○、丁○○交出之行動電話取走交給甲○○，均如上
    述，是被告丙○○所為已提供助力予甲○○以實施犯罪之便
    利，使甲○○易於實施本件強盜犯行，自堪認被告丙○○應
    係基於幫助甲○○遂行強盜犯行之意而為上開行為，且因被
    告丙○○所為已屬強盜罪構成要件之行為，係分擔實施犯罪
    之行為，參諸上開最高法院判決意旨，被告丙○○自應與甲○○共負強盜之責，本案事證已臻明確，被告丙○○犯行堪
    予認定。
四、核被告丙○○所為，係犯刑法第328 條第1 項之強盜罪，被
    告丙○○、甲○○為強盜犯行所使用之手槍為無殺傷力之玩
    具手槍，客觀上不足以對人體造成威脅，尚難認定為兇器，
    公訴意旨認被告丙○○所為係犯行法第330 條第1 項之加重
    強盜罪云云，尚有未洽，惟起訴之社會基本事實同一，起訴
    法條應予變更。被告丙○○係基於幫助甲○○遂行強盜犯行
    之意而為強盜罪構成要件之行為，應與甲○○論以共同正犯
    。再按刑法第59條規定犯罪之情狀可憫恕者，得酌量減輕其
    刑，其所謂「犯罪之情狀」，與同法第57條規定科刑時應審
    酌之一切情狀，並非有截然不同之領域，於裁判上酌減其刑
    時，應就犯罪一切情狀（包括第57條所列舉之10款事項），
    予以全盤考量，審酌其犯罪有無可憫恕之事由（即有無特殊
    之原因與環境，在客觀上足以引起一般同情，以及宣告法定
    低度刑，是否猶嫌過重等等），以為判斷，最高法院80年度
    台覆字第39號判決意旨可資參照，查被告丙○○係基於幫助
    甲○○遂行強盜犯行之意而參與本件強盜犯行，其於強盜過
    程中未出言恐嚇戊○○、丁○○，事後亦未獲得任何財物，
    其惡性尚非重大不赦，若量處所犯強盜罪之法定本刑而科處
    5 年以上有期徒刑，實屬情輕法重，在客觀上尚足以引起一
    般之同情，參諸上開最高法院判決意旨，應有堪資憫恕之處
    ，雖處以法定最低刑5 年以上有期徒刑仍嫌過重，爰依刑法
    第59條規定減輕其刑。爰審酌被告丙○○配合甲○○強盜財
    物，對他人之身體、生命有造成難以預期傷害之潛在危險，
    危害社會治安甚鉅，為其僅係基於幫助之犯意為本件犯行，
    惡性非重，及其犯罪之動機、目的、手段等一切情狀，量處
    如主文所示之刑，以資懲儆。至檢察官雖具體求刑認應量處
    被告丙○○有期徒刑8 年，然被告丙○○係基於基於幫助之
    犯意為本件犯行，其於強盜過程中未出言恐嚇戊○○、丁○○，事後未獲得任何財物，本院審酌上情，認被告以量處如
    主文所示之刑為適當，檢察官求處之刑尚嫌過重，併此敘明
    。被告丙○○與甲○○為本件犯行所用之玩具手槍，未據扣
    案，亦非屬違禁物，為免將來執行困難，爰不予宣告沒收。
、無罪部分：
一、公訴意旨另略以：被告己○○、甲○○、丙○○得知戊○○
    欲拍賣上開黑色自小客車，即由被告己○○提議共同強盜並
    提供手槍1 把為作案工具，被告己○○、甲○○、丙○○遂
    基於共同強盜之犯意聯絡，推由甲○○與戊○○連繫買車事
    宜，被告己○○、甲○○、丙○○於98年1 月12日共同駕駛
    甲○○所有之車牌號碼2771-JB 號喜美牌白色自用小客車前
    往九如加油站，被告己○○就推由甲○○、丙○○負責持槍
    強盜車輛事宜，而其本人則駕駛該輛喜美牌小客車在案發地
    點附近伺機接應，甲○○、丙○○持槍強盜得上開黑色自小
    客車、行動電話、皮包後，旋在九如交流道附近與被告己○○會合，並將強盜所得之所有物品交由被告己○○處理，被
    告己○○取得上開黑色自小客車即與丙○○共同駛往駛往不
    知情之乙○○所居住位於臺南縣佳里鎮禮化里加里興259 號
    之住處，將該車寄放在該處，因認被告己○○涉犯刑法第33
    0 條第1 項之加重強盜罪嫌云云。
二、按犯罪事實應依證據認定之，無證據不得認定犯罪事實；又
    不能證明被告犯罪者，應諭知無罪之判決，刑事訴訟法第15
    4 條第2 項、第301 條第1 項分別定有明文。次按事實之認
    定，應憑證據，如未能發現相當證據，或證據不足以證明，
    自不能以推測或擬制之方法，以為裁判之基礎；又認定犯罪
    事實所憑之證據，雖不以直接證據為限，間接證據亦包括在
    內，然而無論直接或間接證據，其為訴訟上之證明，須於通
    常一般之人不致有所懷疑，而得確信其為真實之程度者，始
    得據為有罪之認定；再認定不利於被告之事實，須依積極證
    據，苟積極證據不足為不利於被告事實之認定時，即應為有
    利於被告之認定，更不必有何有利之證據，最高法院著有40
    年台上字第86號判例、76年台上字第4986號判例及30年上字
    第816 號判例，可資參照。
三、訊據被告己○○固坦承於上揭時間駕車搭載甲○○、丙○○
    至屏東，及協助甲○○藏放上開黑色自小客車之事實，惟堅
    決否認有與甲○○共為公訴意旨所認之加重強盜罪犯行，辯
    稱：伊事前不知道甲○○要搶車，沒有提供槍枝給甲○○等
    語。經查，檢察官認被告己○○涉犯上開罪嫌係以證人甲○○、丙○○、辛○○之證述為其依據，而證人甲○○於偵查
    中、本院審理時雖均證述強盜上開黑色自小客車、行動電話
    、皮夾係被告己○○所策劃並主導云云，惟聯絡戊○○、辛○○、持槍下手強盜財物、變賣強盜得之行動電話、藏放上
    開黑色自小客車並加油等情，均係證人甲○○為之，已如上
    述，堪認本件應係甲○○主導全案，且證人甲○○於偵查中
    、本院審理時所證，與其於警詢時、軍事檢察官偵查時所述
    有所未合，復與證人庚○○、辛○○、乙○○、丙○○於本
    院審理時所證均有不符，則證人甲○○於偵查中、本院審理
    時所證是否與事實相符即有可疑，尚難遽採。又證人辛○○
    於偵查中雖曾證稱被告己○○曾駕車行駛在其前方以返回臺
    南云云，惟此為被告己○○所否認，證人辛○○於本院審理
    時則證稱未見被告己○○所駕車輛，證人丙○○於本院審理
    時亦為相同之證述，自難認證人辛○○於偵查中之證述真與
    事實相符，況證人丙○○從未證稱被告己○○與甲○○共同
    為強盜上開黑色自小客車、行動電話、皮夾犯行，公訴意旨
    應有誤認，是檢察官所舉之其餘證據，均無從證明被告己○○與甲○○共謀犯本件公訴意旨所指之強盜犯行，被告己○○所辯，尚可採信，復查又無其他積極、確切之證據足以證
    明被告己○○涉有公訴意旨所指之犯行，要屬不能證明其犯
    罪，揆諸前揭說明，自應為無罪之諭知。至被告己○○於甲○○強盜得上開黑色自小客車後，帶領甲○○將該車藏放，
    此部分是否另涉寄藏贓物犯行，自應由檢察官另行偵辦，併
    此敘明。
據上論斷，應依刑事訴訟法第299 條第1 項前段、第300 條、第
301 條，刑法第28條、第328 條第1 項、第59條，判決如主文。
本案經檢察官任亭到庭執行職務。
中    華    民    國    98    年    12    月    8     日
                  刑事第五庭    審判長法  官  石家禎
                                      法  官  程士傑
                                      法  官  林家聖
以上正本證明與原本無異。
如不服本判決應於收受判決後10日內向本院提出上訴書狀，並應
敘述具體理由；其未敘述上訴理由者，應於上訴期間屆滿後20日
內向本院補提理由書（均須按他造當事人之人數附繕本）「切勿
逕送上級法院」。
中    華    民    國    98    年    12    月    8     日
                                      書記官  陳蓉柔
附錄本判決論罪科刑法條全文：
中華民國刑法第328 條第1 項
意圖為自己或第三人不法之所有，以強暴、脅迫、藥劑、催眠術
或他法，至使不能抗拒，而取他人之物或使其交付者，為強盜罪
，處5 年以上有期徒刑。

司法院資訊處製作；財團法人民間司法改革基金會備份。
